【裁判字號】    95,台上,5478
【裁判日期】    951005
【裁判案由】    偽造文書
【裁判全文】
最高法院刑事判決            九十五年度台上字第五四七八號
上  訴  人  甲○○
上列上訴人因偽造文書案件，不服台灣高等法院台中分院中華民
國九十二年十二月十八日第二審判決（九十二年度上訴字第一八
五六號，起訴案號：台灣台中地方法院檢察署九十一年度偵字第
六六四九號），提起上訴，本院判決如下：
    主  文
上訴駁回。
    理  由
按刑事訴訟法第三百七十七條規定，上訴於第三審法院，非以判
決違背法令為理由，不得為之。是提起第三審上訴，應以原判決
違背法令為理由，係屬法定要件。如果上訴理由書狀並未依據卷
內訴訟資料，具體指摘原判決不適用何種法則或如何適用不當，
或所指摘原判決違法情事，顯與法律規定得為第三審上訴理由之
違法情形，不相適合時，均應認其上訴為違背法律上之程式，予
以駁回。本件上訴人甲○○上訴意旨略稱：(一)、上訴人倘有意盜
刻告訴人雅仕國際航空貨運承攬有限公司（下稱雅仕公司）印章
，而偽造系爭具結書，何須於擬就該具結書內容後，在業務繁忙
之情況下，親自遠至台北，央請王志仁轉請雅仕公司人員蓋章？
又何須在未完成蓋章情形下，再拿回台中，盜刻印章用印後，提
出於財政部台北關稅局行使？原審未細予推敲，而臆測推認上訴
人盜刻印章、偽造文書進而行使，顯然違背經驗法則。(二)、上揭
印文縱與雅仕公司留存於經濟部國際貿易局出進口廠商登記卡上
「廠商及代表人（負責人）印文」不同，但雅仕公司既有台北市
、台中、台南、高雄分公司，且所使用於不同事項之印文復有多
種，原判決僅以該廠商登記卡之印文為準，認定系爭具結書上之
雅仕公司印文不實，亦與經驗法則有悖。(三)、上訴人經營之德亦
通實業有限公司（下稱德亦通公司）固因雅仕公司之疏失，致違
反關稅法及貨物稅法，而無法提貨，但仍得依關稅法第五條之一
第三項第三款規定，申請准予繳納相當金額之保證金後，先將該
貨放行。實際上，德亦通公司即以此方式辦理，自無偽造雅仕公
司名義之具結書，以利提貨之必要。原判決不採信上訴人之辯解
，復「未載明其理由，顯然違背經驗法則」。(四)、系爭具結書內
容真實，並無損及雅仕公司之權益，不符「足以生損害於公眾或
他人」之犯罪構成要件，原判決竟予論科，「顯然判決違背法令
」。(五)、原審未傳喚雅仕公司負責人乙○○到庭說明該公司使用
印章之詳情，致上訴人沉冤莫白，當有應於審判期日調查之證據
而未予調查之違失云云。惟查：刑事訴訟法第三百七十九條第十
款所稱應調查之證據，係指與待證事實有重要關係，在客觀上認
為應行調查，始足為認定事實及適用法律之基礎者而言，倘事實
已臻明確，當毋庸為無益之調查，即無所謂應於審判期日調查之
證據未予調查之違法可言。而證據之取捨、證明力之判斷及事實
之認定，係屬事實審法院自由判斷裁量之職權，此項自由判斷職
權之行使，倘不違背經驗法則或論理法則，即不能任憑己意，指
摘為違法，而資為上訴第三審之適法理由。其中所稱經驗法則，
乃謂一般之人，基於日常生活經驗所存在之定則，具有客觀性，
非許由當事人依其主觀自作主張。再法院認定事實，並不悉以直
接證據為限，即綜合各項間接證據，本於推理作用而為判斷，要
非法所不許。本件原判決主要係依憑雅仕公司代表人乙○○、代
理人曾蓉珍之指訴，證人即雅仕公司經理陳開宏、居中斡旋之王
智仁一致供稱雅仕公司未同意在上訴人自書之系爭具結書上用印
之證詞，及已蓋有不符雅仕公司在經濟部國際貿易局「出進口廠
商登記卡」所登記之印文之具結書，上揭登記卡，雅仕公司向上
訴人表示追究之存證信函，台北關稅局查證覆函等證據資料，並
參以上訴人所交付雅仕公司憑以報關之商業發票上，僅有託運地
「HONGKONG」之記載，而非如同另紙提貨單載有產地日本之標示
，雅仕公司自可以上訴人提供之文件內容互有出入、不完整為由
予以爭執，尚非必然負擔虛報產地、科處關稅罰鍰或違規記點責
任之情況，乃認定上訴人有原判決事實欄所載之犯行，因而維持
第一審論處上訴人行使偽造私文書，足以生損害於他人罪刑之判
決，駁回上訴人之第二審上訴。對於上訴人僅承認有以雅仕公司
名義書寫系爭具結書，持向台北關稅局行使，作為德亦通公司向
海關聲明異議附件之情，而矢口否認犯罪，所為伊負責之德亦通
公司既依法繳納保證金，經海關准許先予通關放行貨物，即無偽
造系爭具結書之必要，該具結書實係經由王智仁轉請雅仕公司用
印完成，絕無擅刻印章、偽造文書之情事，況該文書內容要與實
情相符，並不足生損害於雅仕公司云云之辯解，如何係飾卸之詞
，不足採信，亦依調查所得之卷內證據，逐一詳加指駁說明。復
敘明雅仕公司因上訴人行使系爭具結書之結果，已經台北關稅局
科以逃漏關稅之罰鍰，而生有損害，縱然具結書內容與海關認定
不謀而合，但雅仕公司既有爭議，自仍非出於該公司之真意而屬
虛構，此與該公司之出具義務及責任歸屬之查證有間，顯足致該
公司遭受損害之虞。再於理由一－５內，載明乙○○已就上訴人
所爭執之待證事實陳述明確，雅仕公司所用之各印文如何，均無
從為有利於上訴人之認定，自無為無益調查之必要。所為事實認
定及得心證理由，俱有卷內各證據資料可稽，自形式上觀察，並
無違背客觀存在之經驗法則或論理法則之違法情形存在。上訴意
旨置原判決已明白論斷之事項於不顧，任憑己意，指摘原判決認
事違背經驗法則及不備理由，並有證據調查職責未盡之違法，復
為單純事實上之爭執，殊難認為適法之第三審上訴理由。依上說
明，應認其上訴為違背法律上之程式，予以駁回。
據上論結，應依刑事訴訟法第三百九十五條前段，判決如主文。
中    華    民    國  九十五  年    十    月    五    日
                      最高法院刑事第八庭
                          審判長法官  張  淳  淙
                                法官  劉  介  民
                                法官  張  春  福
                                法官  洪  昌  宏
                                法官  蔡  彩  貞
      本件正本證明與原本無異
                                      書  記  官
中    華    民    國  九十五  年    十    月   十二   日
                                                   Ｒ


司法院資訊處製作；財團法人民間司法改革基金會備份。
